臺灣高等法院刑事裁定
110年度抗字第1973號
抗  告  人  
即  受刑人  邱志銘



上列抗告人即受刑人因聲請定其應執行刑案件，不服臺灣新北地
方法院中華民國110年10月29日裁定（110年度聲字第3059號），
提起抗告，本院裁定如下：
    主  文
原裁定撤銷。
甲○○因犯如附表所示各罪所處之刑，應執行有期徒刑肆年肆月月
。
    理  由
一、原裁定意旨略以：抗告人即受刑人甲○○（下稱抗告人）因妨
    害自由等案件，經原審法院、臺灣桃園地方法院先後判處如
    原裁定附表所示之罪刑確定，其中抗告人所犯如原裁定附表
    編號3、4、6、8、12、15、16所示之罪刑屬得易科罰金，附
    表編號1、2、5、7、9、10、11、13、14所示罪刑則屬不得
    易科罰金，抗告人已以書面請求檢察官聲請定應執行刑，原
    審認檢察官聲請正當，在不得重於原裁定附表所示各罪刑之
    總和，及不得重於原裁定附表編號1至13、15至16所示各罪
    前定應執行刑加計其餘罪刑之內部界限範圍內，斟酌抗告人
    係犯施用毒品、剝奪他人行動自由及傷害罪，且於2年5月期
    間內犯施用毒品14次，所侵害者為非具有不可替代性、不可
    回復性之個人法益，暨其犯罪行為之不法與罪責程度，定應
    執行有期徒刑5年等語。　　
二、抗告意旨略以：刑法第50條數罪併罰定應執行刑之案件，固
    屬法院自由裁量事項，然仍受法律內外部界限之拘束，且數
    罪併罰之定執行刑模式，非技術問題，對內依照罪責相當原
    則進行充分而不過度評價的內部功能，對外則在實現刑罰經
    濟之外部功能，參照各級法院對數罪併罰所定執行刑之刑度
    ，多有減縮。抗告人所犯均屬同一屬性之毒品案件，惟因分
    屬區域不同，而遭分別起訴、判刑，抗告人已知錯悔悟，期
    能給予抗告人自新機會，讓抗告人能服畢刑期早日回家照顧
    父母、彌補之前之過，爰請求重新審酌從輕量刑等語。　
三、按裁判確定前犯數罪者，併合處罰之，但得易科罰金與不得
    易科罰金之罪，不在此限；前項但書情形，受刑人請求檢察
    官聲請定應執行刑者，依第51條規定定之；數罪併罰，有二
    裁判以上，依第51條之規定，定其應執行之刑，其宣告多數
    有期徒刑者，於各刑中之最長期以上，各刑合併之刑期以下
    ，定其刑期，但不得逾30年，刑法第50條第1項前段、第2項
    、第51條第5款訂有明文。參其立法意旨，除在於緩和多數
    有期徒刑合併執行所造成之苛酷外，更避免責任非難之重複
    ，蓋有期徒刑之科處，不僅在於懲罰犯罪行為，更重在矯治
    犯罪行為人、提升其規範意識，及回復社會對於法律規範之
    信賴，是應併合處罰之複數有期徒刑倘一律合併執行，將造
    成責任非難之效果重複滿足、邊際效應遞減之不當效果，甚
    至有違責任主義，故採行加重單一刑主義，以期責罰相當。
    是法院就應併合處罰之數個有期徒刑宣告定其應執行刑時，
    不僅應遵守法律所定「以宣告各刑中之最長期為下限，各刑
    合併之刑期為上限，但最長不得逾30年」之外部界限，更應
    受不得明顯違反公平正義、法律秩序理念及目的之規範。具
    體而言，於併合處罰，其執行刑之酌定，應視行為人所犯數
    罪之犯罪類型而定，倘行為人所犯數罪屬相同之犯罪類型者
    （如複數竊盜、施用或販賣毒品等），於併合處罰時，其責
    任非難重複之程度較高，應酌定較低之應執行刑；然行為人
    所犯數罪雖屬相同之犯罪類型，但所侵犯者為具有不可替代
    性、不可回復性之個人法益（如殺人、妨害性自主），於併
    合處罰時，其責任非難重複之程度則較低，自可酌定較高之
    應執行刑；另行為人所犯數罪非惟犯罪類型相同，且其行為
    態樣、手段、動機均相似者，於併合處罰時，其責任非難重
    複之程度更高，應酌定更低之應執行刑；反之，行為人所犯
    數罪各屬不同之犯罪類型者，於併合處罰時，其責任非難重
    複之程度甚低，當可酌定較高之應執行刑。至個別犯罪之犯
    罪情節或對於社會之影響、行為人之品性、智識、生活狀況
    或前科情形等，除前述用以判斷各個犯罪之犯罪類型、法益
    侵害種類、犯罪行為態樣、手段、動機是否相同、相似，以
    避免責任非難過度重複者外，乃個別犯罪量處刑罰時已斟酌
    過之因素，要非定應執行刑時應再行審酌者。
四、又刑事訴訟法第370條增訂第2項規定「前項所稱刑，指宣告
    刑及數罪併罰所定應執行之刑」，及第3項規定「第一項規
    定，於第一審或第二審數罪併罰之判決，一部上訴經撤銷後
    ，另以裁定定其應執行之刑時，準用之」，已針對第二審上
    訴案件之定應執行之刑，明定有不利益變更禁止原則之適用
    ；而分屬不同案件之數罪併罰，倘一裁判宣告數罪之刑，曾
    經定其執行刑，再與其他裁判宣告之刑定其執行刑時，在法
    理上亦應同受此原則之拘束，亦即另定之執行刑，其裁量所
    定之刑期，不得較重於前定之執行刑加計後裁判宣告之刑之
    總和（最高法院103年度第14次刑事庭會議決議、103年度台
    抗字第707號、第674號裁定意旨參照）。故應併罰之數罪經
    定其應執行刑後，因受刑人另犯他罪應與該數罪併合處罰，
    或因他故，致重定應執行刑者，法院行使自由裁量權更定應
    執行刑之結果，即不應比前定之執行刑更不利於被告，始能
    認為已符合裁量之內部性界限。 　　　
五、經查：
(一)抗告人前所犯如附表所示共16罪，均經判決確定在案，且各
    罪犯罪時間均在附表編號1所示判決確定之前，並經抗告人
    請求就編號1、2、5、7、9至11、13、14所示不得易科罰金
    之罪與編號3、4、6、8、12、15、16所示得易科罰金之罪合
    併定刑等節，有各該刑事刑事判決書、抗告人簽名捺印之「
    定刑聲請切結書」、本院被告前案紀錄表附卷可稽，此部分
    事實首堪認定。
(二)原裁定依附表編號1至16所示各罪所宣告之有期徒刑（總和8
    年10月）為基礎，於各刑中之最長期（10月）以上，附表編
    號1至13前曾定應執行有期徒刑4年2月、編號15至16前曾定
    應執行有期徒刑6月，再加計編號14所示罪刑，而定本件刑
    期為有期徒刑5年，固已有所減輕而未逾越刑法第51條第5款
    所定法律之外部性界限及內部界限。然抗告人所犯如附表編
    號1至14所示各罪，其犯罪類型均係施用毒品罪，犯罪時間
    集中在106年4月（2次）、5月、107年7月、12月（5月）、1
    08年2月（2次）、4月（2次）、9月區間，有各該刑事判決
    在卷可參，犯罪類型、行為態樣、手段、動機均屬相同或相
    類，責任非難重複程度甚高，而附表編號15、16所示各罪為
    同日所犯，揆諸上揭說明，應於酌定應執行刑之際，考量上
    情並反映於所定刑度，俾貫徹罪刑相當原則，以維護公平正
    義、法律秩序之理念及目的。惟原審就抗告人所犯附表編號
    1至16所示各罪之刑裁定應執行有期徒刑5年，幾近附表編號
    1至13、15至16前所定應執行刑（4年2月、6月）再加計附表
    編號14所示之罪之宣告刑（7月）之總和（即5年3月），是
    原審有無考量抗告人所犯數罪反應出之人格特性，並權衡審
    酌其責任與整體刑法目的及相關刑事政策等，在合於目的性
    、妥當性、比例原則、公平正義、罪刑相當原則為適當之裁
    量，非無疑義，亦難謂為妥適。抗告人執此提起抗告，指摘
    原裁定不當，非無理由。
(三)綜上，原裁定既有如上述違誤或不當之處，即屬無可維持，
    應由本院撤銷，且為免發回原審法院重新裁定於刑事訴追執
    行效能無益，爰由本院自為裁定。本件抗告人犯如附表編號
    1至16所示之罪，經法院先後判決確定，且各該罪均在附表
    編號1所示之罪於108年11月19日判決確定前所犯，是檢察官
    聲請就附表所示各罪合併定其應執行刑，於法尚無不合，並
    審酌抗告人如附表各罪所示刑度之外部限制（總刑期為有期
    徒刑8年10月）、原審法院前以109年度聲字第4499號裁定就
    附表編號1至13所示之罪定應執行有期徒刑4年2月、以109年
    度訴字第368號判決就附表編號15、16所示之罪定應執行有
    期徒刑6月，並考量抗告人所犯如附表編號1至14所示之施用
    第一級、第二級毒品罪，各罪犯罪時間接近，各犯罪類型、
    行為態樣、手段、動機均屬相同或相類，責任非難重複程度
    甚高，以及審酌其他各罪妨害自由、傷害罪之法律目的、受
    刑人違反之嚴重性、所犯數罪為整體非難評價、貫徹刑法量
    刑公平正義理念之內部限制，並參酌抗告人就定刑之意見（
    參刑事抗告狀㈠）等，允酌定較低之執行刑，爰定其應執行
    之刑如主文第2項所示。
(四)末按數罪併罰中之一罪依刑法規定得易科罰金，若因與不得
    易科之他罪併合處罰結果而不得易科罰金時，原可易科部分
    所處之刑，自亦無庸為易科折算標準之記載（司法院大法官
    會議釋字第144、679號解釋文意旨參照）。抗告人所犯如附
    表所示各罪，其中編號3、4、6、8、12、15、16所示罪刑，
    原得易科罰金，但因與附表編號1、2、5、7、9、10、11、1
    3、14所示不得易科罰金之罪合併處罰，其所定之應執行刑
    ，即無庸為易科罰金折算標準之諭知。
六、據上論斷，應依刑事訴訟法第413條、第477條第1項，刑法
    第50條第2項、第1項但書、第51條第5款、第53條，裁定如
    主文。
中　　華　　民　　國　　110 　年　　12　　月　　20　　日
              　　刑事第十八庭  審判長法　官  何俏美
                                      法　官  黃紹紘
                                      法　官  陳海寧
以上正本證明與原本無異。      
如不服本裁定，應於收受送達後5日內向本院提出再抗告狀。
                                      書記官  謝文傑
中　　華　　民　　國　　110 　年　　12　　月　　20　　日
附表：
編號 罪名 宣告刑 犯罪日期 最後事實審  確定判決      法院案號 判決日期 法院案號 確定日期 1 施用第一級毒品 有期徒刑8月  106年4月14日 臺灣新北地方法院108年度審訴緝字第64號 108年10月7日 臺灣新北地方法院108年度審訴緝字第64號 108年11月19日 2 施用第一級毒品 有期徒刑9月 106年5月3日     3 施用第二級毒品 有期徒刑6月 106年4月14日     4 施用第二級毒品 有期徒刑6月 106年5月3日     5 施用第一級毒品 有期徒刑8月 108年4月9日 臺灣新北地方法院108年度審訴字第1633號 108年10月17日 臺灣新北地方法院108年度審訴字第1633號 108年11月19日 6 施用第二級毒品 有期徒刑4月 108年4月6日     7 施用第一級毒品 有期徒刑8月 107年12月20日 臺灣新北地方法院108年度審訴緝字第74號 108年11月19日 臺灣新北地方法院108年度審訴緝字第74號 108年12月10日 8 施用第二級毒品 有期徒刑4月 107年12月20日     9 施用第一級毒品 有期徒刑9月 107年12月3日 臺灣新北地方法院108年度審訴緝字第70號 108年11月15日 臺灣新北地方法院108年度審訴緝字第70號 109年3月17日 10 施用第一級毒品 有期徒刑10月 107年12月1日 臺灣桃園地方法院108年度訴字第319號 108年11月29日 臺灣桃園地方法院108年度訴字第319號 108年12月28日 11 施用第二級毒品 有期徒刑8月 107年12月1日     12 施用第二級毒品 有期徒刑4月 108年2月7日 臺灣新北地方法院108年度審訴字第1832號 108年12月31日 臺灣新北地方法院108年度審訴字第1832號 109年2月12日 13 施用第一級毒品 有期徒刑8月 108年2月7日     14 施用第一級毒品 有期徒刑7月 108年9月17日 臺灣新北地方法院109年度審訴字第1143號 109年7月8日 臺灣新北地方法院109年度審訴字第1143號 109年8月19日 15 剝奪他人行動自由 有期徒刑4月 107年7月30日（聲請書附表誤載為107年7月29日） 臺灣新北地方法院109年度訴字第368號 110年6月8日 臺灣新北地方法院109年度訴字第368號 110年7月21日 16 傷害 有期徒刑3月 107年7月30日（聲請書起附表誤載為107年7月29日     備註： ⑴編號1至2所示之有期徒刑，前經臺灣新北地方法院以108年度審訴緝字第64號判決定應執行刑為有期徒刑1年2月。 ⑵編號3至4所示之有期徒刑，前經臺灣新北地方法院以108年度審訴緝字第64號判決定應執行刑為有期徒刑10月。　 ⑶編號10至11所示之有期徒刑，前經臺灣桃園地方法院108年度訴字第319號判決定應執行刑為有期徒刑1年5月。 ⑷編號15至16所示之有期徒刑，前經臺灣新北地方法院109年度審訴字第368號判決定應執行刑為有期徒刑6月。 ⑸編號1至13所示之有期徒刑，前經臺灣新北地方法院以109年度聲字第4499號裁定應執行刑有期徒刑4年2月。